臺灣高等法院刑事裁定
111年度聲字第1446號
聲  請  人  臺灣高等檢察署檢察官
受  刑  人
即  被  告  蔡志誠



上列聲請人因受刑人數罪併罰有二裁判以上，聲請定其應執行之
刑（聲請案號：臺灣高等檢察署111年度執聲字第669號），本院
裁定如下：
    主  文
蔡志誠犯如附表所示各罪所處之刑，應執行有期徒刑伍年參月。
    理  由
一、聲請意旨略以：上列受刑人即被告蔡志誠（下稱被告）因毒
    品危害防制條例等罪，先後經判決確定如附表所示，應依刑
    法第50條第1項第1款、第2項、第53條、第51條第5款規定，
    定其應執行之刑，爰依刑事訴訟法第477條第1項聲請裁定等
    語。
二、按裁判確定前犯數罪者，併合處罰之，但得易科罰金與不得
    易科罰金之罪、得易服社會勞動與不得易科罰金之罪，均不
    在此限；前項但書情形，受刑人請求檢察官聲請定應執行刑
    者，依第51條規定定之；數罪併罰，有二裁判以上，依第51
    條之規定，定其應執行之刑；數罪併罰，分別宣告其罪之刑
    ，宣告多數有期徒刑者，於各刑中之最長期以上，各刑合併
    之刑期以下，定其刑期，但不得逾30年，刑法第50條第1項
    但書第1款、第3款、第2項、第53條及第51條第5款定有明文
    。準此，如受刑人所犯之數罪中有原得易科罰金之罪者，因
    與他罪合併定執行刑，於裁判前所犯數罪兼有得易科罰金、
    不得易科罰金之罪混合時，應繫乎受刑人之請求與否，而非
    不問受刑人之利益與意願，一律併合處罰之。又按數罪併罰
    中之一罪，依刑法規定得易科罰金，若因與不得易科之他罪
    併合處罰結果而不得易科罰金時，原所易科部分所處之刑，
    自亦無庸為易科折算標準之記載，此經司法院釋字第144 號
    解釋可參。再法律上屬於自由裁量之事項，有其外部性界限
    及內部性界限，並非概無拘束，依據法律之具體規定，法院
    應在其範圍選擇為適當之裁判者，為外部性界限；而法院為
    裁判時，應考量法律之目的，及法律秩序之理念所在者，為
    內部性界限；法院為裁判時，二者均不得有所踰越。又刑事
    訴訟法第370條增訂第2項規定：「前項所稱刑，指宣告刑及
    數罪併罰所定應執行之刑。」及第3項規定：「第一項規定
    ，於第一審或第二審數罪併罰之判決，一部上訴經撤銷後，
    另以裁定定其應執行之刑時，準用之。」已針對第二審上訴
    案件之定應執行之刑，明定有不利益變更禁止原則之適用，
    而分屬不同案件之數罪併罰，倘一裁判宣告數罪之刑，曾經
    定其執行刑，再與其他裁判宣告之刑定其執行刑時，在法理
    上亦應同受此原則之拘束，亦即另定之執行刑，其裁量所定
    之刑期，不得較重於前定之執行刑加計後裁判宣告之刑之總
    和（最高法院103年度第14次刑事庭會議決議、103年度台抗
    字第707號、第674號裁定意旨參照）。
三、經查：
  ㈠本件被告因傷害、毒品危害防制條例等罪，分別經臺灣臺北
    地方法院及本院判決處如附表所示之刑，均經確定在案，有
    上開各判決書、本院被告前案紀錄表存卷可佐。又附表編號
    1所處罪刑係得易科罰金之罪刑，與附表編號2、3所處罪刑
    係不得易科罰金之罪刑，固合於刑法第50條第1項但書之規
    定，惟被告已請求檢察官向法院聲請定其應執行刑，並於「
    臺灣桃園地方檢察署依102年1月23日修正之刑法第50條調查
    受刑人是否聲請定應執行刑調查表」親自簽名及捺印，有該
    調查表（見本院卷第9頁）附卷可參，本院自應依刑法第50
    條第2項之規定，依同法第51條規定定其應執行刑。
　㈡茲檢察官聲請定其應執行之刑，本院審核認其聲請為正當，
    應予准許，並審酌被告如附表各罪所示刑度之外部限制（總
    刑期為有期徒刑8年8月）；而其中附表編號2、3所示之罪前
    經臺灣桃園地方法院109年度訴字第1055號判決應執行刑為
    有期徒刑5年，提起上訴後，經本院以110年度上訴字第1653
    號、最高法院111年度台上字第97號駁回上訴確定；並考量
    被告所犯附表編號2、3所示之罪，均為共同運輸第二級毒品
    罪，該等犯罪罪質類似，犯罪類型、行為態樣、動機類似，
    重複非難性高；又附表編號1所示之罪與附表編號2、3共同
    運輸第二級毒品罪，分屬不同類別，其罪責、侵害法益、犯
    罪類型迥異，行為態樣、動機均不同，重複非難性低；另審
    酌其所犯各罪之法律目的、被告違反之嚴重性、所犯數罪為
    整體非難評價，及貫徹刑法量刑公平正義理念之內部限制等
    ，定其應執行之刑如主文所示。
  ㈢又本件被告所犯附表編號1所示之罪雖經法院判處得易科罰金
    之刑，但因與附表編號2、3所示不得易科罰金之刑合併定應
    執行刑，依上揭說明，自無庸再為易科罰金折算標準之諭知
    ，附此敘明。
　㈣至附表編號1所示之罪刑雖已於110年4月22日執行完畢，惟該
    已執行部分乃檢察官將來指揮執行時應予扣除之問題，不影
    響本件定應執行刑之聲請，併此敘明。　　　　
據上論斷，應依刑事訴訟法第477條第1項，刑法第50條第1項但
書、第2項、第53條、第51條第5款，裁定如主文。　
中　　華　　民　　國　　111 　年　　4 　　月　　29　　日
                  刑事第十一庭  審判長法  官  張江澤
　　　　　　　　　　　　　　　　　　　法  官  章曉文
　　　　　　　　　　　　　　　　　　　法  官  郭惠玲
以上正本證明與原本無異。
如不服本裁定，應於收受送達後五日內向本院提出抗告狀。
                                      書記官  湯郁琪
中　　華　　民　　國　　111 　年　　4 　　月　　29　　日
附表：
編　　　　　號  1 2 3 罪　　　　　名  共同犯傷害罪 共同運輸第二級毒品罪 共同運輸第二級毒品罪 宣　　告　　刑  有期徒刑5月 有期徒刑4年3月 有期徒刑4年 犯　罪　日　期  106年9月20日上午1時許 106年5月27日上午9時前某時 106年7月7日下午3時22分前某時 最　後 事實審 法　　院 臺灣臺北地方法院 本院   案　　號 109年度訴字第463號 110年度上訴字第1653號   判決日期 109年12月28日 110年8月5日  確　定 判　決 法　　院 同上 最高法院   案　　號 同上 111年度台上字第97號   確定日期 110年1月25日 111年1月12日